【裁判字號】    97,易,753
【裁判日期】    970605
【裁判案由】    詐欺
【裁判全文】
臺灣板橋地方法院刑事判決               97年度易字第753號
公  訴  人  臺灣板橋地方法院檢察署檢察官
被      告  乙○○
上列被告因詐欺案件，經檢察官提起公訴（96年度偵字第28393
號），本院判決如下：
    主  文
乙○○共同犯詐欺取財未遂罪，處有期徒刑貳年。
    事  實
一、緣某年籍姓名不詳綽號「小高」之成年人，基於意圖為自己
    不法所有之犯意，利用IP節費網路電話，設定來電顯示為司
    法新廈聯合總機號碼0000000000，先於民國96年11月21日13
    時許，以上開顯示電話向台北縣中和市民眾甲○○佯以其係
    臺北地檢署檢察官「薛維平」，告知甲○○涉犯銀行法及洗
    錢防制法等罪嫌，須自帳戶內提領新臺幣（下同）70萬元由
    法院監管云云，致甲○○陷於錯誤，按指示前往郵局提領70
    萬元，於當日16時許，在臺北縣中和市○○路與立人街口，
    將70萬元交付假冒為書記官「陳育生」之成年男子，該男子
    則交付甲○○1 紙偽造之台北地檢署監管科通知書。嗣甲○
    ○察覺有異，於當日晚間約8 時許即報警處理。
二、上開綽號「小高」之人食髓知味，於翌日即96年11月22日與
    乙○○共同基於意圖為自己不法所有犯意之聯絡，先由「小
    高」於當日9 時許，再以電話假冒檢察官「薛維平」之名義
    ，向甲○○佯稱因其彰化銀行之帳戶為人頭帳戶，須再提領
    100 萬元由法院監管，且書記官將於同日17時許，親赴臺北
    縣中和市○○路○ 段50巷25號2 樓住處取款等語，惟甲○○
    未陷於錯誤，另報警處理。同日16時許，乙○○即到甲○○
    上開住處樓下觀察等候，經「小高」以電話0000000000顯示
    號碼向甲○○確認已提款後，再以同一電話號碼撥打乙○○
    攜帶使用之行動電話0000000000號，通知乙○○上甲○○2
    樓住處取款。乙○○依指示至該址樓梯間欲上2 樓時，發覺
    有據報埋伏現場之警員，隨即下樓往外逃逸，而未得逞。經
    警隨後追捕至臺北縣中和市○○路○ 段50巷27號前始查獲，
    並扣得乙○○隨身攜帶之3 支手機（分別為0000000000號皮
    爾卡登牌手機、0000000000號NOKIA 牌手機、0000000000
    號二類電信馹玥國際手機）。
三、案經臺北縣政府警察局中和分局報請臺灣板橋地方法院檢察
    署檢察官偵查起訴。
    理  由
甲、證據能力方面：
    本判決後述所採各項證據等，檢察官及被告於本院準備程序
    迄至言詞辯論終結前，均未就各該證據主張有不得為證據之
    情形，應認其等已同意該上開證據資料均得作為本案證據。
    另經本院審酌後，認上開證據並無違法取證等項瑕疵之存在
    ，且證據力亦未明顯偏低，以資為證據並無不當，復經本院
    於審判期日依法調查在卷，故具證據能力，得採為判斷之依
    據，合先敘明。
乙、實體方面：
一、訊據被告乙○○固坦承96年11月22日16時許，其至臺北縣中
    和市○○路○ 段50巷25號樓上處，旋於附近為警逮捕，並查
    扣其攜帶之3 支手機等事實，惟矢口否認有與綽號「小高」
    之人共同電話行騙，辯稱：「96年11月22日我有到台北縣中
    和市○○路○ 段50巷25號並且上樓沒有錯，警察有在該處逮
    捕我，並且查扣3 支手機、兩張發票，我去那裡是因為我跟
    小高認識，那天我剛好放假，他要我幫忙去台北找朋友，我
    並沒有注意他用什麼電話打給我，那天我也沒有看到警察就
    馬上掉頭，我是走到5 樓，我並沒有躲警察，警察說我看到
    他們馬上掉頭跑，我並沒有，我是往5 樓走，不是在2 樓停
    下，小高委託我去找吳姓朋友，我那時還有去按5 樓門鈴，
    但是沒有人回應，小高現在也找不到人了‧‧‧小高託我去
    現場，給我手機‧‧‧因為我的電話很容易當機，發生事情
    前1 、2 天我遇到小高，小高給我1 支手機，當時我沒有想
    什麼，只是想手機容易當機，就拿了‧‧‧我跟小高並沒有
    什麼交情，他只是委託我上去找朋友」等語。
二、查上開事實已據被害人甲○○於警詢中指述明確（見偵查卷
    第20至22頁），被告於本院審理中雖堅稱其係代「小高」到
    場訪友云云，然其於96年11月23日檢察官訊問時，已坦承「
    小高跟我說要我從新竹上來，他說要給我賺外快‧‧‧這是
    小高第一次要我去領錢」之到場緣由（見偵查卷第50頁）。
    審酌被告自承與綽號「小高」之人為泛泛之交，不熟識其身
    份之情，怎有可能特地自新竹北上，代為訪視與其陌生之第
    三人，被告執此訪友之由為辯，顯違常情。又含門號SIM 卡
    之手機，通常為個人專用之物，苟無深交且僅代為訪友，「
    小高」怎會因此交付含門號之手機予被告，益見被告於本院
    所辯代為訪友而到場之不可信，應以其於96年11月23日檢察
    官訊問時所承到場取錢為真實。再者，警員當場查扣被告攜
    帶之0000000000號NOKIA 牌手機，其通話紀錄確有顯示為司
    法新廈聯合總機號碼0000000000之已接、未接及已撥儲存電
    話紀錄，有操作翻拍照片可稽（見偵查卷第37、39頁），被
    告復未能合理釋明為何有此通話紀錄；又被告之身分既非從
    事廣泛、繁鉅商務活動或公共事務之人，衡情無庸隨身攜帶
    含不同門號之3 支手機徒增累贅，足見彼時應有不欲人知之
    隱密性行為。是以上開扣案手機之情況證據，應足佐證被告
    之不法活動情事，此外，復有甲○○提交警員之偽造臺北地
    檢署監管科通知書影本1 份、現場附近監視錄影器畫面翻拍
    照片11張等附卷可稽，事證明確，被告所辯應屬飾卸之詞，
    不足採信，其犯行堪予認定。
三、核被告乙○○所為，係犯刑法第339 條第3 項、第1 項之詐
    欺取財未遂罪，其著手犯罪行為之實行，因被害人察覺報警
    而未得逞，為未遂犯，依刑法第25條第2 項之規定，按既遂
    犯之刑減輕之。被告與上開綽號「小高」之成年人，就上開
    事實欄二所示詐欺取財犯行，有犯意聯絡及行為分擔，依刑
    法第28條規定，應論以共同正犯。被告雖無犯罪前科紀錄，
    初犯本件之罪，然審酌台灣地區電話行騙犯罪層出不窮，騷
    擾人民正常之生活作息，治安機關查緝不易，致受害人經常
    索討無門，此種犯罪幾成全民公敵，被告甘願淪為電話行騙
    詐財犯罪之一份子，及其審理中否認犯行態度等一切情狀，
    自不宜輕縱，爰處如主文所示之刑，以儆效尤。扣案偽造之
    台北地檢署監管科通知書，與本件被告犯行無涉（詳後述）
    ；現金6 萬5000元、統一發票2 張非犯罪所得、所用或預備
    之物；另3 支手機不能證明為被告或共犯所有之物，又非違
    禁物，爰均不宣告沒收。
四、公訴意旨另以：被告乙○○與綽號「小高」之人共組詐騙集
    團，基於意圖為自己不法所有之犯意聯絡，自96年11月某日
    起，由乙○○（使用門號:0000000000 號之手機）擔任詐騙
    集團負責領取贓款之車手，由集團中成員利用IP節費網路電
    話，設定來電顯示號碼為0000000000，於96年11月21日13時
    許，以上開電話向甲○○佯稱係臺北地檢署檢察官「薛維平
    」，稱甲○○涉犯銀行法及洗錢防制法等罪嫌，須自帳戶內
    提領70萬元由法院監管云云，致甲○○陷於錯誤，遂按指示
    前往郵局提領70萬元，並在臺北縣中和市○○路與立人街口
    ，將70萬元交付該詐騙集團之成員。因認被告乙○○於於96
    年11月21日另涉犯詐欺取財既遂罪等語。經查：
    （一）按犯罪事實應依證據認定之，無證據不得認定犯罪事
          實。所謂證據，係指足以認定被告確有犯罪行為之積
          極證據而言，該項證據自須適於為被告犯罪事實之證
          明者，始得採為斷罪之資料；如未能發現相當證據，
          或證據不足以證明，自不能以推測或擬制之方法，以
          為裁判之基礎。且刑事訴訟上證明之資料，無論其為
          直接或間接證據，均須達於通常一般之人均不致有所
          懷疑，而得確信其為真實之程度，始得據為有罪之認
          定，若其關於被告是否犯罪之證明未能達此程度，而
          有合理懷疑之存在，致使無從形成有罪之確信，根據
          「罪證有疑，利於被告」之證據法則，即不得遽為不
          利被告之認定。其以情況證據（即間接證據）斷罪時
          ，尤須基於該證據在直接關係上所可證明之他項情況
          事實，本乎推理作用足以確證被告有罪，方為合法，
          不得徒憑主觀上之推想，將一般經驗上有利被告之其
          他合理情況逕予排除。
    （二）訊之被告否認其於96年11月21日前，即與綽號「小高
          」之人共組詐騙集團，電話行騙甲○○之事實。查本
          件公訴人係以被告於96年11月22日實行上開論罪部分
          之犯行，推斷被告於96年11月21日前即與「小高」共
          同實行犯罪，然被害人甲○○於警詢中已明確指陳來
          電係假冒「薛維平」檢察官，96年11月21日其將70萬
          元交付某假冒「陳育生」書記官之男子，該男子則當
          場交付台北地檢署監管科通知書等情（見偵查卷第20
          頁），此過程並未顯示有何女性參與詐騙行為之實行
          ，縱被告於此之前持有0000000000號之手機，亦不能
          徒此認為被告已認識「小高」之具體犯罪行為，並有
          犯意聯絡，從而被告否認此部分之犯行，難謂無稽。
          參酌上開說明，公訴意旨就96年11月21日前關於被告
          是否犯罪之證明，未能達得確信其為真實之程度，而
          有合理懷疑之存在，致使無從形成有罪之確信，根據
          「罪證有疑，利於被告」之證據法則，即不得遽為不
          利被告之認定，此部分犯罪應屬不能證明。惟公訴人
          認此部分與上開論罪處刑部分，屬接續犯，為實質一
          罪之關係，爰不另為無罪之諭知，附此敘明。
據上論斷，應依刑事訴訟法第299 條第1 項前段，刑法第28條、
第339 條第3 項、第1 項、第25條第2 項、刑法施行法第1 條之
1 ，判決如主文。
本案經檢察官連思藩到庭執行職務。
中    華    民    國    97    年    6     月    5     日
                  刑事第5 庭    審判長法  官  陳財旺
                                      法  官  潘長生
                                      法  官  黎錦福
以上正本證明與原本無異
如不服本判決應於送達後10日內敘明上訴理由向本院提出上訴狀
                                書記官  周百川
中    華    民    國    97    年    6     月    5     日
附錄本案所犯法條全文
中華民國刑法第339條
（普通詐欺罪）
意圖為自己或第三人不法之所有，以詐術使人將本人或第三人之
物交付者，處5 年以下有期徒刑、拘役或科或併科1 千元以下罰
金。
以前項方法得財產上不法之利益或使第三人得之者，亦同。
前二項之未遂犯罰之。


司法院資訊處製作；財團法人民間司法改革基金會備份。
